臺灣新竹地方法院刑事判決　　　　　　　 94年度訴字第374號
公　訴　人　臺灣新竹地方法院檢察署檢察官
被　　　告　甲○○
選任辯護人　彭火炎律師
　　　　　　張玉琳律師
　　　　　　洪大明律師
上列被告因違反槍砲彈藥刀械管制條例案件，經檢察官提起公訴
（94年度偵字第1509號），本院判決如下：
    主  文
甲○○未經許可寄藏可發射子彈具有殺傷力之改造手槍，累犯，
處有期徒刑壹年肆月，併科罰金新台幣壹拾萬元，罰金如易服勞
役，以銀元參佰元即新台幣玖佰元折算壹日。
扣案之改造手槍壹把（含彈匣壹個，槍枝管制編號0000000000）
及子彈拾顆沒收。
    事  實
一、甲○○前曾於民國86年間因搶奪、竊盜案件，經本院判處應
    執行有期徒刑1年10月，於88年9月17日縮短刑期假釋出監，
    並於91年4月22日假釋期滿執行完畢。猶不知悔改，復於91
    年底、92年初某日，在新竹市○○路幻象撞球場前，受年籍
    姓名不詳綽號「浪味」之成年男子之託代為保管仿BERETTA
    廠84型半自動手槍製造之玩具手槍換裝土造金屬槍管而成可
    擊發適用子彈之具殺傷力改造手槍1把（含彈匣1個，槍枝管
    制編號0000000000）及供上述改造手槍用、具殺傷力土造子
    彈16顆，其即未經許可而寄藏上開槍彈，並攜回藏放在新竹
    市○○路30號其家庭工廠旁之自由路38巷某處木箱堆底下。
    嗣於93年10月15日夜間10時許，甲○○將上開槍彈置放於其
    所駕駛之車號2H-8019號自用小客車內，並駕駛該車前往新
    竹市○○路60號綠酒坊PUB店與友人飲酒作樂，而將上開車
    輛停放在該PUB店旁之民生路邊。惟飲酒間因故心情不佳，
    乃於93年10月16日凌晨3時30分許，步出該店外取出上開車
    內之槍彈，越過民生路，在該PUB店斜對面之東方寶遊藝場
    旁之新竹市○○路○段170巷巷口，對空鳴槍擊發1發子彈以
    宣洩情緒。嗣經路人發現旋向彼時正在新竹市○○路、民權
    路口附近執行巡邏勤務之新竹市警察局第二分局東門派出所
    警員乙○○、丙○○報案並告知開槍人之特徵，乙○○、丙○○旋於同日凌晨3時35分許趕至現場，先在東方寶遊藝場
    門前地上查獲已擊發之土造金屬彈殼1顆，復在綠酒坊PUB店
    旁之民生路58巷內遇上甲○○，乙○○、丙○○認其與報案
    人所述之開槍人特徵吻合，即質問甲○○是否為開槍之人，
    經甲○○否認，乙○○、丙○○乃在該PUB店後方之防火巷
    內之金爐裡扣得上開具殺傷力仿BERETTA廠84型半自動手槍
    改造玩具手槍1把及供上述手槍用具殺傷力土造子彈15顆，
    甲○○旋即在場承認上情。
二、案經新竹市警察局第二分局報請台灣新竹地方法院檢察署檢
    察官偵查起訴。
    理  由
一、被告甲○○對於右揭受託代為保管槍彈並在查獲地點對空鳴
    槍之事實迭於警詢及偵審中坦承不諱，並有上開具殺傷力之
    改造玩具手槍1把（含彈匣1個）、土造子彈15顆 (其中5顆
    已因鑑驗目的試射而滅失，僅餘10顆)及已擊發之土造金屬
    彈殼1顆扣案可稽，而扣案之槍、彈經送鑑定結果，該把槍
    枝係仿BERETTA廠84型半自動手槍製造之玩具手槍換裝土造
    金屬槍管而成之改造手槍，機械性能良好，可擊發適用子彈
    ，具殺傷力；扣案15顆子彈均係土造子彈（具8.6mm金屬彈
    頭），採樣5顆試射，均可擊發，均具殺傷力，此有內政部
    警政署刑事警察局93年11月29日刑鑑字第0930212597號槍彈
    鑑定書1份附卷可憑，此外，並有員警在現場蒐證之照片10
    張存卷可佐，被告自白與事實相符，本件事證明確，被告犯
    行堪以認定。
二、至被告之辯護人為被告之利益辯護稱：本件被告應符合自首
    之要件云云。惟按：刑法第六十二條規定，對於未發覺之罪
    自首而受裁判者，減輕其刑。此所謂「發覺」，並非以有偵
    查犯罪權責之機關或人員確知其人犯罪無誤為必要；如有確
    切之根據因而對犯人發生合理之懷疑，即足當之。又所謂未
    發覺，乃指犯罪事實未為有偵查犯罪職權之公務員所發覺，
    或犯罪事實雖已發覺，而犯人為誰尚不知者而言。但此所謂
    之發覺犯罪事實，只須有偵查犯罪職權之公務員，已知該犯
    罪事實之梗概為已足，無須確知該犯罪事實之真實內容為必
    要，而所知之人亦僅須知其有犯罪嫌疑即為犯罪業已發覺，
    不以確定其人為該犯罪之真兇無訛為必要。再刑法第六十二
    條規定所稱之發覺，若具有偵查犯罪職權之機關或人員，有
    確切之根據，對於行為人之犯罪得有合理之懷疑者，即屬當
    之。最高法院89年度台上字第110號、85年度台上字第3788
    號、81年度台上字第6765號判決可資參照。經查：本件係新
    竹市警察局第二分局東門派出所警員乙○○、丙○○在新竹
    市○○路、民權路口附近執行巡邏勤務接獲路人報案得悉新
    竹市○○路58巷口有人開槍，該報案人並告知開槍人之特徵
    為年輕男子、身穿牛仔褲、理平頭，乙○○、丙○○旋於2
    分鐘後後趕至現場，先在東方寶遊藝場門前地上查獲已擊發
    之土造金屬彈殼1顆，即已確信報案人報案內容應屬真實，
    復在綠酒坊PUB店旁之民生路58巷內遇上甲○○，發現甲○○之外觀與報案人所述開槍人之特徵吻合，即已高度懷疑甲○○即係開槍之人，乃質問甲○○是否為開槍之人，經甲○○否認，乙○○、丙○○遂在該PUB店後方之防火巷內之金
    爐裡扣得上開具殺傷力仿BERETTA廠84型半自動手槍改造玩
    具手槍1把及具殺傷力之土造子彈15顆，甲○○在場即承認
    查獲之槍彈為其持有暨在上開處所開槍等情，業據證人乙○○、丙○○在本院審理行交互詰問時經隔離後證述甚詳，且
    彼2人證述情節均互相吻合。是本件既係警員接獲報案後到
    達現場依據現場先發現之彈殼及報案人所述之開槍人特徵，
    已高度懷疑被告即係開槍之人，被告於警員初步詢問時復未
    立即承認，係在警員發現被告藏放之槍彈後始承認上情，參
    照前揭說明，被告並非對警員未發覺之罪自首，辯護人所辯
    被告符合自首之要件云云，無足採信。
三、按行為後法律有變更者，適用裁判時之法律。但裁判前之法
    律有利於行為人者，適用最有利於行為人之法律，刑法第2
    條第1項定有明文。查被告行為後，槍砲彈藥刀械管制條例
    業於94年1月26日修正公布，並於同年月28日生效施行，被
    告所犯之槍砲彈藥刀械管制條例第11條第4項之罪業於94年1
    月26日修正為槍砲彈藥刀械管制條例第8條第4項之罪，修正
    前槍砲彈藥刀械管制條例第11條第4項之罪原規定「未經許
    可，持有、寄藏或意圖販賣而陳列第一項所列槍砲者，處一
    年以上七年以下有期徒刑，併科新臺幣七百萬元以下罰金。
    」，修正後之槍砲彈藥刀械管制條例第8條第4項之罪則修正
    為「未經許可，持有、寄藏或意圖販賣而陳列第一項所列槍
    枝者，處三年以上十年以下有期徒刑，併科新臺幣七百萬元
    以下罰金。」，比較新舊法，以修正前之槍砲彈藥刀械管制
    條例第11條第4項對被告較有利，至槍砲彈藥刀械管制條例
    第12條第4項未經許可寄藏子彈罪未經修正，自無比較新、
    舊法之問題。故核被告甲○○所為，係違反修正前槍砲彈藥
    刀械管制條例第11條第4項之未經許可寄藏改造手槍罪及修
    正後之同條例第12條第4項之未經許可寄藏子彈罪。雖被告
    受託代為保管上開槍彈後持有該槍彈，但「寄藏」之受人委
    託代為保管，其保管之本身所為之「持有」，既係「寄藏」
    之當然結果，法律上自宜僅就「寄藏」行為為包括之評價，
    不應另就「持有」予以論罪（最高法院74年台上字第3400號
    判例可資參照）。又被告以一行為，同時寄藏上開改造手槍
    及子彈，為想像競合犯，應從較重之未經許可寄藏改造手槍
    罪處斷。被告前曾於86年間因搶奪、竊盜案件，經本院判處
    應執行有期徒刑1年10月，於88年9月17日縮短刑期假釋出監
    ，並於91年4月22日假釋期滿執行完畢，此有台灣高等法院
    被告前案紀錄表附卷可稽，其於5年以內再犯本件有期徒刑
    以上之罪，為累犯，應依刑法第47條規定加重其刑。爰審酌
    被告受託保管具有殺傷力之改造手槍及子彈，對社會具有潛
    在危險性，威脅社會秩序及一般人民之生命、身體安全，尤
    其更公然在公共場所之道路巷口對空鳴槍，嚴重影響社會治
    安，所幸並未傷及無辜路人，暨其犯罪手段、犯罪後坦承犯
    行態度尚稱良好等一切情狀，認公訴人求處有期刑徒刑1年6
    月尚嫌過重，認以量處如主文第1項所示之刑為妥，罰金部
    分並諭知易服勞役之折算標準，以資懲儆。
四、扣案之仿BERETTA廠84型半自動手槍製造之玩具手槍換裝土
    造金屬槍管而成可擊發適用子彈之具殺傷力改造手槍1把（
    含彈匣1個，槍枝管制編號0000000000）及具殺傷力之土造
    子彈10顆（原扣得15顆子彈，其中5顆業因鑑驗目的試射而
    滅失），係違禁物，應依刑法第38條第1項第1款宣告沒收。
    至土造金屬彈殼1顆，既已因被告擊發而不具殺傷力，自非
    屬違禁物，爰不予宣告沒收。
據上論斷，應依刑事訴訟法第299條第1項前段，修正前槍砲彈藥
刀械管制條例第11條第4項、修正後槍砲彈藥刀械管制條例第12
條第4項，刑法第11條前段、第2條第1項但書、第55條、第47條
、第42條第2項、第38條第1項第1款，罰金罰鍰提高標準條例第2
條，現行法規所定貨幣單位折算新臺幣條例第2條，判決如主文
。
本案經檢察官許恭仁到庭執行職務。
中　　華　　民　　國　　94　　年　　10　　月　　14　　日
                  刑事第一庭審判長法　  官　賴淑敏
                                  法    官  黃美文
                                  法    官  李毓華
以上正本證明與原本無異。
如不服本判決，應於判決送達後10日內向本院提出上訴狀 (應附
繕本 )，上訴於臺灣高等法院。
中　　華　　民　　國　　94　　年　　10　　月　　14　　日
                                    書記官  張倩影
附錄法條：
條正前槍砲彈藥刀械管制條例第11條
未經許可，製造、販賣或運輸第四條第一項第一款所稱其他可發
射金屬或子彈具有殺傷力之各式槍砲者，處五年以上有期徒刑，
併科新臺幣一千萬元以下罰金。
未經許可，轉讓、出租或出借前項所列槍砲者，處三年以上十年
以下有期徒刑，併科新臺幣七百萬元以下罰金。
意圖供自己或他人犯罪之用，而犯前二項之罪者，處無期徒刑或
七年以上有期徒刑，併科新臺幣一千萬元以下罰金。
未經許可，持有、寄藏或意圖販賣而陳列第一項所列槍砲者，處
一年以上七年以下有期徒刑，併科新臺幣七百萬元以下罰金。
第一項至第三項之未遂犯罰之。
槍砲彈藥刀械管制條例第12條
未經許可，製造、販賣或運輸子彈者，處1年以上7年以下有期徒
刑，併科新台幣500萬元以下罰金。未經許可，轉讓、出租或出
借子彈者，處6月以上5年以下有期徒刑，併科新台幣300萬元以
下罰金。
意圖供自己或他人犯罪之用，而犯前二項之罪者，處3年以上10
年以下有期徒刑，併科新台幣700萬元以下罰金。
未經許可，持有、寄藏或意圖販賣而陳列子彈者，處5年以下有
期徒刑，併科新台幣300萬元以下罰金。
第 1 項至第 3 項之未遂犯罰之。
